【裁判字號】    99,交聲,11
【裁判日期】    990107
【裁判案由】    違反道路交通管理處罰條例聲明異議
【裁判全文】
臺灣臺北地方法院交通事件裁定          99年度交聲字第11號
原處分機關  臺北市交通事件裁決所
異  議  人
即受處分人  甲○○
上列異議人即受處分人因違反道路交通管理處罰條例案件，對於
臺北市交通事件裁決所臺98年12月24日所為之處分（原處分案號
：北市裁罰字第裁22-AT0000000），聲明異議，本院裁定如下：
    主  文
異議駁回。
    理  由
一、原處分意旨略以：異議人即受處分人甲○○於民國98年10月
    30日14時35分許，駕駛車牌號碼5869-DW號自用小客車，在
    臺北市○○路○段41號前，因有「在設有禁止停車標線之處
    所停車」違規，為警製單逕行舉發之事實，嗣經原處分機關
    臺北市交通事件裁決所調查結果，仍認異議人違規事實明確
    ，而依道路交通管理處罰條例第56條第1項第4款及違反道路
    交通管理事件統一裁罰基準表規定，裁處異議人罰鍰新臺幣
    （下同）900元。
二、異議意旨略以：(一)引擎熄火符合國家宣導環保觀念，且所停
    位置是黃線，非紅線；(二)當時伊就讀國中之兒子李霖（因罹
    流感隔離管理）人在車內，雖無駕駛能力，但情況特殊，一
    點便民通融都沒有？且當時非尖峰時間，伊只是去買麵包，
    不可能停留超過3分鐘；(三)伊從麵包店內看到員警有打過照
    面，說伊付完款馬上離開，他沒有見即離去，也未告知被照
    相將被舉發，有被背後捅一刀的感覺，希望能將心比心設想
    一下；(四)經濟不景氣，只為買1個麵包給孩子吃必須被罰900
    元...云云，爰依法聲明異議云云。
三、按汽車在設有禁止停車標誌、標線之處所不得停車；汽車駕
    駛人在設有禁止停車標誌、標線之處所停車者，處600元以
    上1,200元以下罰鍰；又禁止停車線為黃實線，用以指示禁
    止停車路段，本標線禁止時間為每日上午7時至晚間8時，如
    有延長或縮短之必要時，應以標誌及附牌標示之。道路交通
    安全規則第112條第1項第4款、道路交通管理處罰條例第56
    條第1項第4款及道路交通標誌標線號誌設置規則第168條第1
    項、第2項、第4項分別定有明文。
四、經查：
（一）異議人於上開時、地，將其所駕駛上開自小客車熄火後，
      停放於劃設有黃實線路段，駕駛人即異議人即下車離去，
      進入同路3段43號極珍有限公司所營麵包店購物等情，為
      異議人所不爭執，並有卷附原舉發單位即臺北市政府警察
      局文山第一分局98年12月7日北市警文一分交字第0983136
      7900書函、本件裁決書及異議人提出發票1紙可佐，故此
      部分事實應堪認定。
（二）又黃實線標線禁止停車，縱仍可臨時停車，惟按「臨時停
      車」係指車輛因上、下人、客，裝卸物品，其引擎未熄火
      ，停止時間未滿三分鐘，保持立即行駛之狀態，道路交通
      管理處罰條例第3條第9款定有明文，若已將引擎熄火，則
      不問停止時間長短均屬道路交通管理處條例所稱之停車，
      而非臨時停車。查異議人當時係下車進入店家購物，並非
      上下乘客或裝卸貨物，且已將引擎熄火下車離開，無法保
      持立即可駛離之狀態，自與臨時停車要件未符，即不能認
      屬合法之臨時停車，又縱其為響應政府節能減碳政策而熄
      火停車，亦應尋找合法停車位停車，而非在為任意停車之
      違規行為後再以響應政策為辯，故異議人仍不得主其為合
      法停車。再者，除違反道路交通管理事件統一裁罰基準及
      處理細則第12條第5款規定：「行為人有下列情形之一，
      而未嚴重危害交通安全、秩序或發生交通事故，且情節輕
      微，以不舉發為適當者，交通勤務警察或依法令執行交通
      稽查任務人員得對其施以勸導，免予舉發：...五、深夜
      時段（零至六時）停車，有本條例第五十六條之情形。但
      併排停車、於身心障礙專用停車位違規停車或停車顯有妨
      礙消防安全之虞，或妨礙其他人車通行經人檢舉者，不在
      此限」，其餘道路交通管理處罰條例或其他相關法令，並
      未規範要求員警執行交通勤務舉發違規停車事件前，須先
      予知會車主始得以舉發，是以，異議人本件違規情狀，並
      無法令阻卻不罰之例外，且員警應於何時、在何處路段取
      締交通違規、其取締方式究應開單告發或勸導驅離，應由
      警員因時因地制宜，自有行政裁量之形成空間，縱使警員
      舉發當時並未予說明、勸導，尚難認有何違法或濫用裁量
      權限之處，司法機關亦不得介入擅替行政機關決定何種行
      政裁量始為妥當。綜上，異議人援前開其停車有正當事由
      、員警取締方式不當云云，提出異議，即屬無據，仍不能
      資為免罰之理由。
五、綜上所述，異議人確有於上開時、地在禁止停車處所停車之
    違規行為，已堪認定，是原處分機關依上揭規定，裁處異議
    人明罰鍰900元，核無違誤，故本件異議人之異議為無理由
    ，應予駁回。
據上論斷，應依道路交通案件處理辦法第19條，裁定如主文。
中    華    民    國    99    年    1     月    7     日
                            交通法庭法  官  林瑋桓
以上正本證明與原本無異
如不服本裁定應於送達後5日內向本院提出抗告狀
                                    書記官  潘文賢
中    華    民    國    99    年    1     月    7     日

司法院資訊處製作；財團法人民間司法改革基金會備份。
